【裁判字號】    92,易,1179
【裁判日期】    920822
【裁判案由】    違反動產擔保交易法
【裁判全文】
臺灣高雄地方法院刑事判決                        九十二年度易字第一一七九號
    公  訴  人  臺灣高雄地方法院檢察署檢察官
    被      告  乙○○
右列被告因違反動產擔保交易法等案件，經檢察官提起公訴（九十二年度偵字第六六
四三號），本院判決如左：
    主  文
乙○○動產擔保交易之債務人，意圖不法之利益，將標的物遷移，致生損害於債權人
，處有期徒刑肆月，如易科罰金，以佰元折算壹日。
    事  實
一、乙○○於民國八十九年十月二十三日，以動產擔保交易附條件買賣之方式，向日
    聯三商股份有限公司（以下簡稱日聯三商公司）購買車牌號碼７Ｍ─６７４９號
    自小客車，為動產擔保交易之債務人。約定總價金新台幣（下同）八十八萬四千
    二百零八元，分四十八期給付，每月一期，每月十八日付款，每期付款一萬八千
    四百二十一元，標的物存放地點為高雄市○○路○路一四二巷八號，在價金未付
    清之前，標的物所有權仍屬於出賣人所有，買受人僅得依約占有使用，不得任意
    遷移或為其他處分。詎乙○○竟意圖為自己不法利益，在取得標的物後，任由劉
    萬件使用該車輛，並未依約將車輛停放於前揭約定處所而四處遷移，且僅繳付十
    六期至九十一年十一月十八日之價金共二十九萬五千三百七十四元後未再繳納，
    致日聯三商公司受有五十八萬八千八百三十四元之損害且無法就標的物追償。
二、案經日聯三商公司訴由台灣高雄地方法院檢察署檢察官偵查起訴。
    理  由
一、右揭買賣及任由劉萬件使用之事實業據被告乙○○於本院審理時坦承不諱，惟辯
    稱：因為伊受劉萬件欺騙而以伊名義為買受人，約定由劉萬件付本息，後來劉萬
    件跑了，不知去處云云，然查：(一)被告以自己名義為買受人時，即已明知負擔動
    產擔保交易之債務人，此與證人即連帶保證人甲○○到庭證稱：「簽名當時，我
    與丙○○在一起，但是我知道車子是被告要買的，所以才為他作保」、「我知道
    車子的使用人是劉萬件」等語（見本院九十二年八月六日言詞辯論筆錄），準此
    ，被告在與告訴人簽約之時已明確認知係動產擔保交易債務人之身分，且依告訴
    人提出之汽車附條件買賣器約書第二條及第五條均明確約定被告尚未取得該車輛
    之所有權，而確定車輛存放地點即在確保債權人於債務人未依約付款時，仍得取
    回車輛而彌補損失，至於被告另與他人約定由他人負擔付款與告訴人無關，被告
    自不得以此推免其所負動產擔保債務人之義務，是被告前揭所辯與本案無關。
    (二)系爭車輛業已遷移離開本件約定之存放地點及未依約付款之事實，業據告訴人
    於九十二年一月二十四日提出告訴狀及代理人朱莉於本院審理時之指訴，並有汽
.   車附條件買賣契約書影本、動產擔保登記證明書影本、汽車新領牌照登記書、付
    款紀錄查詢表在卷可查，本件事證明確，被告犯行堪以認定。
二、核被告所為，係犯動產擔保交易法第三十八條之意圖不法利益將標的物遷移罪。
    至於公訴人認為被告將系爭車輛移轉予訴外人劉萬件部分，業經告訴人代理人朱
    莉於本院審理時陳稱系爭車輛所有權由日聯三商公司移轉予奇異資融股份有限公
    司（見本院九十二年七月十六日詢問筆錄），且該車輛業經動產擔保交易登記，
    被告既未完全清償債務，車輛所有權人並非被告，被告自無移轉系爭車輛所有權
    予他之權利，而案外人劉萬件係委託被告為其買車，對被告尚未付清款項並非所
    有權人之事實應知之甚詳，自非善意受讓之第三人，是被告應無移轉之行為，公
    訴人認被告所犯係動產擔保交易法第三十八條之意圖不法利益將標的物移轉罪，
    容有誤會，已如前述，然既與前揭論罪部分為同一法條，且被告不得任意遷移之
    行為於起訴事實亦有敘及，自應由本院予以審酌，附此敘明。爰審酌被告並未實
    際使用系爭車輛，任由他人遷移標的物，使債權人受有五十八萬八千八百三十四
    元之損害且無法就標的物追償，惟念及被告犯後坦承犯行，積極與告訴人尋求和
    解，惟尚未賠償告訴人所受損失等一切情狀，量處如主文所示之刑，並諭知易科
    罰金之折算標準。
據上論斷，應依刑事訴訟法第二百九十九條第一項前段，動產擔保交易法第三十八條
，刑法第十一條前段、第四十一條第一項前段，罰金罰鍰提高標準條例第一條前段、
第二條，判決如主文。
中      華      民      國    九十二    年      八      月    二十二    日
                                  臺灣高雄地方法院刑事第一庭
                                      法  官       楊智守
右正本證明與原本無異。
如不服本判決，應於判決送達後十日內，向本院提出上訴狀。
                                      書記官       王美玲
中      華      民      國    九十二     年      八    月   二十五     日
附錄本判決論罪之法條：
動產擔保交易法第三十八條
動產擔保交易之債務人，意圖不法之利益，將標的物遷移、出賣、出質、移轉、抵押
或為其他處分，致生損害債權人者，處三年以下有期徒刑、拘役或科或併科六千元以
下之罰金。


司法院資訊處製作；財團法人民間司法改革基金會備份。
